【裁判字號】    96,訴,4183
【裁判日期】    970229
【裁判案由】    業務過失致死
【裁判全文】
臺灣高雄地方法院刑事判決              96年度訴字第4183號
公  訴  人  臺灣高雄地方法院檢察署檢察官
被      告  丙○○
上列被告因業務過失致死案件，經檢察官提起公訴（96年度偵字
第9989號），本院判決如下：
    主  文
丙○○從事業務之人，因業務上之過失致人於死，處有期徒刑壹
年貳月，減刑為有期徒刑柒月。
    事  實
一、丙○○係位於高雄縣大寮鄉○○村○○○路544 號「東隆紙
    業股份有限公司」（下稱東隆公司）之堆高機操作人員，從
    事駕駛堆高機夾紙捲裝櫃作業，為從事業務之人。於民國96
    年3 月29日上午11時許，在東隆公司內，丙○○駕駛堆高機
    從事夾紙捲裝入貨櫃之工作，黃麗美原先在旁負責紙捲入櫃
    前之拍照存證工作，因黃麗美另有公事處理，遂央求總務人
    員甲○○幫忙代理拍照，黃麗美在指導甲○○實際操作2 次
    後，乃全盤交由甲○○處理，嗣於同日上午11時45分許，丙
    ○○駕駛堆高機夾紙捲裝入貨櫃時，明知應注意搬運紙捲時
    紙捲高度不宜過高以免視線受阻，卻採一趟夾2 只紙捲之方
    式作業，造成視線受阻，且又未以倒車方式駕駛，而選擇操
    作傾斜紙捲，以有限視角向前直駛，惟右側視線仍是死角，
    導致應注意並能注意而依當時情況並無不能注意之情事，竟
    疏未注意當時在其右側視線死角有黃麗美正在清掃地面廢紙
    ，而在未煞車、減速之情況下，將黃麗美撞傷，致使黃麗美
    脾臟、胰臟、腎臟（左側）破裂併腹內出血、雙側肋骨斷裂
    併雙側血胸及迷漫性血管內凝血，經送往高雄市立小港醫院
    急救後，於翌日（30日）凌晨3 時14分許因胸腹內大量出血
    而不治死亡。
二、案經高雄縣政府警察局林園分局報請臺灣高雄地方法院檢察
    署檢察官偵查起訴。
    理  由
壹、證據能力部分：
一、除顯有不可信之情況外，公務員職務上製作之紀錄文書、證
    明文書，亦得作為證據，刑事訴訟法第159 條之4 第1 款定
    有明文。此係因公務員職務上製作之紀錄文書或證明文書，
    係公務員依職權所為，與其責任、信譽攸關，若有錯誤、虛
    偽，公務員可能因此擔負刑事及行政責任，且該等文書經常
    處於可能受公開檢查之狀態，其正確性及真實之保障極高。
    故本件行政院勞工委員會南區勞動檢查所（下稱勞檢所）96
    年5 月14日勞南檢製字第0961006118號函所附之職業災害檢
    查報告書、臺灣高雄地方法院檢察署相驗屍體證明書、臺灣
    高雄地方法院檢察署法醫驗斷書暨相驗照片等，乃勞檢所執
    行勞動檢查業務之承辦人及檢察官、法醫師等公務員，本於
    其職務上所製作之證明文書及紀錄文書，依上開法條，自應
    認得為證據，而有證據能力。
二、按被告以外之人於審判外之言詞或書面陳述，除法律有規定
    者外，不得作為證據，刑事訴訟法第159 條第1 項定有明文
    。又被告以外之人於審判外之陳述，雖不符前4 條之規定，
    而經當事人於審判程序同意作為證據，法院審酌該言詞陳述
    或書面陳述作成時之情況，認為適當者，亦得為證據，刑事
    訴訟法第159 條之5 第1 項亦定有明文。查本件關於證人甲
    ○○之警詢及偵訊筆錄、告訴人乙○○之警詢及偵訊筆錄、
    高雄市立小港醫院醫疑非病死病歷摘要報告表、現場照片2
    張、現場監視錄影光碟及轉拍肇事情況照片2 張、行政院勞
    工委員會南區勞動檢查所96年12月25日勞南檢製字第
    0961018440號函等本院用以認定本案事實所憑之被告以外之
    人於審判外之言詞或書面陳述，檢察官及被告於審判程序中
    均未曾聲明異議，並同意將之作為證據，本院復審酌該等言
    詞或書面陳述作成時之情況均屬正常，且與本案相關之待證
    事實具有關連性，認適當作為證據，依前開之規定，認上開
    陳述均具有證據能力，合先敘明。
貳、實體部分：
一、訊據被告丙○○對於上開犯罪事實坦承不諱，核與證人甲○
    ○於本院到庭證述之情節大致相符，而本件職業災害發生之
    原因，係被告從事夾紙捲裝櫃作業，堆高機一趟作業行程中
    以夾1 只紙捲為宜，但被告一次夾2 只紙捲，紙捲之規格為
    直徑120 公分、高84公分圓柱體，重量分別為675 公斤及
    665 公斤，搬運總重1340公斤，紙捲總高168 公分，駕駛視
    線約180 公分，所夾之紙捲高度過高已影響被告視線，又未
    以倒車方式駕駛，雖有將紙捲傾斜角度搬運，但仍有右側之
    死角，被害人在廢紙堆前打掃，被告在往裝櫃區行駛時又疏
    於注意，在未煞車減速情況下撞及被害人，導致發生本件災
    害；暨本件依肇事當時場錄影帶及現場檢查明瞭，其現場地
    形並無影響堆高機駕駛以倒車方式行駛之情事，係人為作業
    疏失與現場地面傾斜角度、方向無涉等情，有行政院勞工委
    員會南區勞動檢查所96年5 月14日出具之勞南檢製字第
    0961006118號函所附職業災害檢查報告書1 份及96年12月25
    日勞南檢製字第0961018440號函附卷可稽。再者，事發當時
    事故現場監視錄影光碟經本院當庭播放勘驗結果：一開始現
    場有二部推高機，一部是靜止，另外一部在畫面的遠方，整
    理地上的紙堆，該部車子有前進、後退的情形，看起來並無
    不能後退倒車之情形，死者在畫面中正在掃地，突然由畫面
    之右下角出現另一部堆高機，該部堆高機出來之後，旋即彎
    向左前方繼續行使，就撞到死者，撞人之後，該車之駕駛人
    馬上下車觀看，以及照顧，依照目測所示，肇事之堆高機，
    最初出現在畫面時之位置，距離其撞到死者之位置約有五個
    死者的高度之距離，（審判長當場以尺量，畫面約三公分，
    約有五個死者高度的距離）該車從出現畫面開始到撞人之時
    ，均未有停止的情形，在轉彎的時候也沒有先行停止觀察的
    情形，而且該車的速度，依照現場觀看，並未放低速度行駛
    之情形，又該車撞到人之後，旋即將車倒車，倒車的情形也
    沒有困難，也沒有不能倒車的情形，倒車之後，駕駛員才停
    車及下車，…在被告與被害人行駛之間，並無任何障礙物等
    情，有本院勘驗筆錄附卷可參。足見被告確係因紙捲過高擋
    住視線，既未以倒車方式駕駛，復於行駛過程中未注意前方
    狀況，方致本件事故發生，其有過失甚明，且本件之發生，
    純係被告上開人為疏失所導致，與現場之地面之傾斜角度及
    方向無關，且現場亦無不能倒車或倒車困難之情形。又被害
    人黃麗美因本件事故而脾臟、胰臟、腎臟（左側）破裂病腹
    內出血、雙側肋骨斷裂併雙側血胸及迷漫性血管內凝血，經
    送往高雄市立小港醫院急救後，終因胸腹內大量出血而不治
    死亡，亦經臺灣高雄地方法院檢察署檢察官相驗屬實，並製
    有相驗筆錄、相驗屍體證明書及法醫驗斷書各1 份在卷可憑
    ，是被害人之死亡結果與被告之過失行為間有相當因果關係
    。故被告之上開自白與事實相符，本件事證明確，被告犯行
    堪以認定，自應依法論科。
二、核被告所為，係犯刑法第276 條第2 項之業務過失致死罪。
    爰審酌被告身為堆高機操作員，且領有堆高機操作人員安全
    衛生教育訓練結業證書，駕駛堆高機從事夾紙捲裝櫃作業，
    竟疏未注意保持其良好之視野及角度，造成右側視線死角，
    復未以倒車方式行駛，且車行速度過快，未有減速及煞車，
    讓被害人縱令欲逃亦有所不及，致造成被害人黃麗美傷重死
    亡，被告之罪責非輕，且被告初始尚主張肇事地點傾斜無法
    倒車行駛等語，意圖卸責，又斟酌被告於與被害人家屬商討
    賠償一事，態度消極被動，未見悔意，且尚未達成和解，並
    未取得告訴人之諒解，告訴人且為希望法院重判之表示，業
    經告訴人乙○○陳述在卷，並斟酌其事後坦承犯罪、犯罪之
    手段、所生之危害、智識程度、生活狀況等一切情狀，量處
    如主文所示之刑。又被告所為上開犯行，其犯罪時間係在96
    年4 月24日以前，依中華民國96年罪犯減刑條例第2 條第1
    項第3 款之規定，應將宣告刑減為二分之一，以資懲儆。
據上論斷，應依刑事訴訟法第299 條第1 項前段，刑法第276 條
第2 項，刑法施行法第1 條之1 ，中華民國96年罪犯減刑條例第
2條 第1 項第3 款規定，判決如主文。
本案經檢察官林志祐到庭執行職務。
中    華    民    國    97    年    2    月    29     日
                  刑事第十二庭  審判長法  官  洪碩垣
                                      法  官  葉文博
                                      法  官  張  震
以上正本證明與原本無異。
如不服本判決應於收受本判決後10日內向本院提出上訴書狀，並
應敘述具體理由，如未敘述上訴理由者，應於上訴期間屆滿後20
日內補提理由書狀於本院（均須按他造當事人之人數附繕本）「
切勿逕送上級法院」。
中    華    民    國    97    年    3     月    3     日
                                      書記官  鄒秀珍
中華民國刑法第276條（過失致死罪）
因過失致人於死者，處 2 年以下有期徒刑、拘役或 2 千元以下
罰金。
從事業務之人，因業務上之過失犯前項之罪者，處 5 年以下有期
徒刑或拘役，得併科3 千元以下罰金。


司法院資訊處製作；財團法人民間司法改革基金會備份。
